臺灣高等法院臺南分院民事判決　95年度上字第23號
上　訴　人　戊○○
上　訴　人　和倉營造事業股份有限公司
法定代理人　庚○○
上訴人共同
訴訟代理人　方文賢　律師
複 代 理人　己○○
被 上 訴人　辛○○
訴訟代理人　壬○○
被 上 訴人　嘉義縣布袋鎮農會
法定代理人　丁○○
訴訟代理人　乙○○
上列當事人間請求侵權行為損害賠償事件，上訴人對於中華民國
94年10月31日臺灣嘉義地方法院94年度訴字第334號第一審判決
提起上訴，本院於96年4月3日言詞辯論終結，判決如下：
    主  文
上訴駁回。
第二審訴訟費用由上訴人各自負擔。
    事實及理由
一、上訴人方面：
（一）上訴聲明：(一)原判決廢棄。(二)被上訴人應連帶給付上訴人
      和倉營造事業股份有限公司（簡稱和倉公司）1,200,000
      元（新臺幣，以下同）及自起訴狀繕本送達翌日起至清償
      日止依年息百分之5計算之利息。(三)被上訴人辛○○應給
      付上訴人戊○○2,000,000元及自起訴狀繕本送達翌日起
      至清償日止依年息百分之5計算之利息。(四)訴訟費用由被
      上訴人負擔。
（二）上訴人起訴主張：坐落嘉義縣布袋鎮○○段717地號土地
      （下稱系爭土地）原為上訴人戊○○所有，供開闢為魚池
      （或稱魚塭）養殖鰻魚及上訴人和倉公司放置砂石之用。
      上訴人和倉公司自民國（以下同）91年1月6日至92年5月
      31日曾購買級配3,875噸放置系爭土地上；上訴人戊○○
      則於91年5月31日在系爭土地之魚池內養殖鰻魚183,645尾
      。因上訴人戊○○負有債務，經被上訴人布袋鎮農會聲請
      臺灣嘉義地方院以91年度執字第9366號強制執行，由被上
      訴人辛○○於92年6月25日標得上開土地。但被上訴人布
      袋鎮農會為辦理系爭土地之退稅，以增加債權之分配，被
      上訴人辛○○則為利用系爭土地，竟共同將上訴人和倉公
      司所有級配3,875公噸運走（另稱將級配填為被上訴人辛
      ○○之3座魚池）。級配每噸價值470元，則上訴人和倉公
      司損失1,821,033元；嗣稱級配進價每噸410元，損失共1,
      588,750元；復稱上訴人和倉公司有使用900噸，故僅請求
      1,200,000元云云（上訴人和倉公司原僅起訴辛○○一人
      ，於原審審理中以布袋鎮農會與辛○○共同侵權行為而追
      加起訴布袋鎮農會為被告，請求彼二人連帶給付，原審認
      其請求之基礎事實同一而予准許）。另上訴人戊○○於91
      年5月31日有將鰻魚183,645尾放於系爭土地之魚池中養殖
      ，被上訴人辛○○竟將池水抽掉，致鰻魚全數死亡或流失
      。上開鰻魚每尾15.8元，則上訴人戊○○損失2,901,590
      元，上訴人戊○○僅請求2,000,000元。爰依侵權行為之
      法律關係提起本訴，求為判決如上開聲明(二)、(三)所示。
（三）經原審判決駁回上訴人二人之訴，上訴人提起本件上訴，
      求為判決如上訴聲明所示。其陳述除與原判決記載相同者
      予以引用之外，補稱略以：
    (一)關於上訴人和倉公司之系爭級配應存在，遭被上訴人二人
      共同侵權而滅失一節：
    1.據證人甲○○於原審94年7月21日審理中證稱：伊係嘉義
      縣警察局布袋分局刑事偵查員，有去過系爭第717號土地
      抓過小偷，伊在92年8月及12月份去時，級配都還在等語
      。又該證人於鈞院95年8月22日準備程序中亦證稱：我去
      查獲的地方是放鋼板的地方，他的級配不是堆成一堆，我
      印象中好像原本是魚塭，用級配堆起來，現場有挖土機，
      有的地方有挖過，當時我到現場我發現有級配，但是不是
      一堆，也不是平面，好像級配堆放在魚塭的，沒有堆滿，
      有坑坑洞洞，數量不知道，有級配我是確定，但是數量我
      不曉得，也有鰻魚池等語。另據鈞院於95年11月13勘驗現
      場現況：717地號，現有三處魚塭，……左右兩邊漁塭中
      間有一道堤岸，有水泥土塊，也夾有些鋼筋，左邊兩處魚
      塭中間有一道塭岸，最左邊及最南邊都築有塭岸，有水泥
      、磚塊，最左邊堤岸還有些雜草、樹枝，而堤岸長度約
      110公尺，就此情事，除有卷附現場略圖所繪製圖示外，
      亦有已呈庭之現場照片可見粗細石塊之級配鋪於堤岸可稽
      ；再，證人甲○○亦於上開勘驗現場證稱：當時路沒有現
      在寬，岸有比較低，……我站在兩邊看過去，有廢棄物，
      有水泥土塊及級配，深淺不知，是在窪地裡，沒有突出路
      面，有鰻魚池，但有無養殖不知道，是否上訴人的也不知
      道等語。是就上情以言，本件717地號土地上，確實於被
      上訴人等整地前有級配存在，而在整地後，堤岸有加高，
      且其上鋪設之物，概為粗細石塊級配之材質，而非一般魚
      塭常見之土堤，可見被上訴人係以原置於系爭土地窪地內
      之級配，整地挖起，部分用以鋪設堤岸，至為瞭燃。衡情
      ，級配乃有價之物，非可無中生有，亦非可謂係土地之成
      分，若非被上訴人逕取用上訴人和倉公司置於該處之級配
      ，則從何而來？被上訴人辛○○雖辯稱該等水泥塊等係因
      系爭魚塭去年飽受淹水導致土岸崩潰，其為鞏固堤岸才央
      人堆置云云，然該些級配從何而來，被上訴人迄未舉證以
      明，所辯自非足採。
    2.而被上訴人布袋鎮農會於原審所具94年7月26日「民事答
      辯聲請狀」中，載稱：「……於92年應買人辛○○得標聲
      請92年8月11日點交時，……茲因拍賣本案之擔保品，經
      稅捐處核算課徵土地增值稅187萬5,900元整，致被告之債
      權損失更大，曾拜託原告出面聲請以減輕債務人之債務，
      原告不予理會，因此被告徵得應買人辛○○之同意，依土
      地法第39條之2第4項規定申請，會同布袋鎮公所農業課前
      往查勘時，發現振寮段717號休耕及一些枯樹，雜草叢生
      ，池中之水也快見底乾枯，不符合農業使用之農業用地，
      於93年元月份，僱用挖土機整理魚塭... 」等語。由上開
      被上訴人布袋鎮農會之陳述可明，被上訴人布袋鎮農會確
      有於93年1月份時，先徵得被上訴人辛○○之同意，而僱
      用挖土機整理系爭第717號土地（魚塭）之事實。
    3.被上訴人布袋鎮農會之整理魚塭，乃與辛○○謀議，由辛
      ○○在現場指揮，將原堆置級配之土地開挖成二個魚塭，
      以供辛○○日後使用，依其等作業方式，勢須將原堆置之
      級配不法移走或堆置堤岸等措置，始可能完成，此稽之證
      人陳進財於原審94年7月21日審理中證稱：級配是去年（
      93年）挖魚池的時候搬走的，是辛○○挖的，辛○○說地
      是他們的，所以他們把級配用挖土機挖走，辛○○有在現
      場指揮如何挖等語。雖因該證人不詳係由布袋鎮農會僱人
      整地之內情，辛○○僅係協助現場指揮而已，是有上開說
      法。然就此已可明被上訴人布袋鎮農會與辛○○共同對上
      訴人和倉公司侵權毀損及用盡系爭級配之情事。
    4.據鈞院向嘉義縣布袋鎮公所調閱系爭第717號土地之會勘
      紀錄及照片，經嘉義縣布袋鎮公所以95年3月7日嘉布鎮農
      字第0950002055號函覆，稽其會勘之時間為93年2月17日
      ，可見系爭第717號土地，確在93年1月間曾由被上訴人等
      為會勘通過而整地，因之毀損系爭級配及鰻魚苗之事實。
    5.按「數人共同不法侵害他人之權利者，連帶負損害賠償責
      任；不能知其中孰為加害人者，亦同。造意人及幫助人，
      視為共同行為人。」民法第185條定有明文。又按「房屋
      內或土地上之動產，除應與不動產同時強制執行外，應取
      去點交債務人或其代理人、家屬或受僱人。無前項之人接
      受點交時，應將動產暫付保管，向債務人為限期領取之通
      知，債務人逾限不領取時，得拍賣之而提存其價金，或為
      其他適當之處置。前二項規定，於前條之第三人適用之。
      」強制執行法第100條定有明文。本件中，在該些由被上
      訴人辛○○向法院拍定買受之土地上，既有系爭級配及鰻
      魚苗（按乃非應與不動產同時強制執行），乃應取交上訴
      人和倉公司、戊○○；於無接受點交時，乃應將該些動產
      暫付保管，向上訴人等為限期領取之通知，於逾限不領取
      時，始得拍賣而提存其價金或為其他適當處置。詎被上訴
      人等未依法處置，即就系爭級配及鰻魚苗擅為使用及毀損
      滅失，其等所為自屬侵權行為，依法應負損害賠償責任，
      且就級配之不當使用，亦屬不當得利，實不待贅言。依上
      開被上訴人布袋鎮農會於原審所具94年7月26日「民事答
      辯聲請狀」中所自認之事實，可明被上訴人布袋鎮農會確
      有於93年1月份時，在系爭第717號土地，先徵得被上訴人
      辛○○之同意，而僱用挖土機整理魚塭之事實，實際上，
      辛○○亦在現場指示開挖而毀損系爭級配。是本件系爭級
      配之滅失，雖係由被上訴人布袋鎮農會僱工所為，然被上
      訴人辛○○則以其對施工之同意，繼之在現場指示，而助
      成該侵權行為，應視為共同行為人，自應對上訴人和倉公
      司連帶負損害賠償責任，實無疑義。
    6.又按「當事人已證明受有損害而不能證明其數額或證明顯
      有重大困難者，法院應審酌一切情況，依所得心證定其數
      額。」民事訴訟法第222條第2項定有明文。本件中，關於
      上訴人和倉公司遭被上訴人2人共同侵權而滅失之級配究
      有多少，雖有未臻明確之情，然至少可由鈞院依民事訴訟
      法第222條第2項之規定，審酌一切情況，依所得心證定其
      數額，以符公平。
    (二)關於上訴人戊○○之系爭鰻魚苗應存在而遭被上訴人辛○
      ○侵權而滅失一節：
    1.按鰻苗放養至可為收成，因各魚體吃食吸收飼料之差異，
      少則一年，多則三年，非係一起放養，同次收成。據證人
      陳進財於原審94年7月21日審理中證稱：伊幫戊○○養鰻
      ，已看守魚塭好幾年，魚塭本來有養鰻魚，旁邊有級配，
      伊所看守的魚塭，大小隻的鰻都有，每次（餵養）都放二
      、三包飼料，是辛○○於93年農曆年前（按93年1月21日
      為除夕）將本件魚塭的水抽到他自己隔壁的魚塭，伊有看
      到該抽水馬達的電線是接到辛○○的電線，水管接到他的
      魚池，而魚池的水有被抽乾，抽乾前仍有鰻魚等語。是系
      爭第717號土地上，原由上訴人戊○○放養鰻魚之魚塭，
      乃確由被上訴人辛○○以抽水至乾，而使上訴人戊○○之
      系爭鰻魚滅失之事實，應甚瞭然。則被上訴人辛○○所為
      自屬侵權行為，應負損害賠償責任，應無疑義。
    2.又系爭第717號土地雖經嘉義地方法院於92年8月11日點交
      予被上訴人辛○○，然以當日執行筆錄載：「債權人會拍
      定人至現場，土地上是漁池，拍定人稱債務人在拍定後又
      放水及一些蝦苗下去，有二個漁池，土地已經是我們的，
      其餘土地都是乾池，當場將土地交由拍定人接管，解除債
      務人佔有。」等語，亦可明土地點交之時，乃有2個漁池
      尚經上訴人戊○○正蓄養水產中，是被上訴人辯稱當時漁
      池非有養殖云云，顯非可採。至於，被上訴人辛○○在點
      交當時另稱述「債務人在拍定後又放水及一些蝦苗下去」
      云云，所稱債務人放養者為蝦苗云云，與事實不符。
    3.按「當事人已證明受有損害而不能證明其數額或證明顯有
      重大困難者，法院應審酌一切情況，依所得心證定其數額
      。」民事訴訟法第222條第2項定有明文。本件中，關於上
      訴人戊○○遭被上訴人辛○○侵權而滅失之鰻魚究有多少
      ，雖有未臻明確之情，則敬請鈞院依民事訴訟法第222條
      第2項之規定，審酌一切情況，依所得心證定其數額，以
      符公平。
二、被上訴人辛○○方面：
（一）聲明：(一)上訴駁回。(二)上訴費用由上訴人負擔。(三)若受不
      利益判決，被上訴人願供擔保請准免為假執行。
（二）陳述：
    (一)否認上訴人和倉公司有在系爭土地上堆置級配3,875噸，
      並遭其載走；及否認上訴人戊○○有在系爭土地上養殖鰻
      魚183,645尾，並遭其將鰻魚池水抽乾，致鰻魚死亡或流
      失之事實等語。
    (二)否認證人陳進財之證詞。
    1.證人為上訴人戊○○之姪子，具有特殊之親屬關係，其證
      詞顯有偏頗而不足採。
    2.證人陳進財證詞與證人丙○○之證詞明顯矛盾；且與卷附
      臺灣嘉義地方法院91年執字第9366號執行卷之查封筆錄，
      其上記載不相符合。
    3.依臺灣嘉義地方法院92年8月11日執行筆錄「債權人會拍
      定人至現場，土地上是漁池，拍定人稱債務人在拍定後又
      放水及一些蝦苗下去，土地已經是我們的，其餘土地都是
      乾池，當場將土地交由拍定人接管解除債務人佔有」，更
      可證明系爭土地上當時未有級配，且上訴人戊○○當時僅
      放一些蝦苗，意在阻礙強制執行程序之進行，確無上訴人
      所主張高價之鰻魚苗；顯見証人陳進財之證詞明顯違反常
      情常理而不可採。另依上訴人戊○○第一審所提出之估價
      單，其上日期是91年5月31日購買鰻魚苗，而該魚池於91
      年10月7日時，係乾枯的魚池未養殖，顯見上訴人確實不
      可能將91年5月31日所購買之鰻魚苗放養於該魚池，甚為
      明確。
    4.證人若真是受僱養鰻，怎會連前年是何時買鰻，都不知道
      ？又怎會沒有固定支薪資，而係欠錢就向其叔叔要錢？發
      現鰻魚池的水被抽掉，幾百萬元的鰻魚苗將化為烏有，第
      一動作竟未將抽水機的電源關掉，而是跑向一公里外的上
      訴人向其告知？上訴人戊○○知悉後，亦未前往將電源關
      掉，而係任令其池水被抽乾？且事後未報案，亦未即時有
      任何的權利主張，在在均不合常情常理，顯非事實。況上
      訴人戊○○於鈞院勘驗現場時亦已明確表示「原來只有窪
      地，沒有養殖」（詳鈞院95年11月13日勘驗筆錄），足見
      上訴人確未於系爭土地養殖鰻魚苗，證人之證詞確不可採
      。
    5.若是數百萬元的級配遭被上訴人運走，且證人陳進財第一
      時間就發現告知上訴人戊○○，而被上訴人前後共花七日
      的時間載運，何以均未有人前往阻止，甚或報警處理？為
      何其於前案（臺灣嘉義地方法院94年度朴訴字第1號）返
      還土地事件未有任何之主張或陳述？
    (三)否認證人甲○○關於系爭土地上堆置級配之證詞。
    1.依鈞院調取之警訊資料上，其上有警員現場拍攝之照片，
      並未見有級配，故證人之證詞實與現場照片不符。
    2.證人證稱其處理刑案竊盜案時，到現場有看到係爭土地上
      有級配，且92年8月和12月時均有（詳第一審94年7月21日
      筆錄），然該等竊案發生之土地718地號土地，為水利地
      溝渠，為鈞院現場勘驗屬實，且證人於鈞院勘驗現場時證
      稱：「就是望眼看去，有廢棄樹枝、水泥土塊等石塊在窪
      地裡，沒有突出水面」（詳95年11月13日現場勘驗筆錄）
      ，而從柏油路面小路到717地號魚塭，經當場測試距離約
      110 公尺，在如此遠之距離且依證人所言「有廢棄樹枝、
      水泥土塊等石塊在窪地裡，沒有突出水面」，則證人在如
      此遠之距離，要如何清楚看到有廢棄樹枝、水泥土塊等內
      含級配？
    3.證人證詞與證人丙○○之證詞明顯矛盾；且與卷附臺灣嘉
      義地方法院91年執字第9366號執行卷之查封筆錄，其上記
      載不相符合；卷附臺灣嘉義地方法院92年8月11日執行筆
      錄記載：「債權人會拍定人至現場，土地上是漁池，拍定
      人稱債務人在拍定後又放水及一些蝦苗下去，土地已經是
      我們的，其餘土地都是乾池，當場將土地交由拍定人接管
      解除債務人佔有」，更可證明系爭土地上當時未有級配石
      塊在窪地裡，顯見其證詞應不足採。
    (四)系爭土地係布袋鎮農會為辦理農免，由布袋鎮農會雇工前
      往整地，整個過程並未見級配堆置於該地：
    1.系爭土地曾經臺灣嘉義地方法院強制執行拍賣，遭嘉義縣
      稅捐稽徵處收取土地增值稅1,875,900元（詳91年執字第9
      366號執行卷）。
    2.布袋鎮農會為了能辦理農免退稅，取回該筆土地增值稅款
      以分配受償，曾告知被上訴人要前往整地，然整地過程係
      布袋鎮農會僱人前往整地，被上訴人並未同意或參與整地
      。
    3.整地工人即證人丙○○於鈞院證稱：「（問：系爭土地上
      有無級配或鰻魚苗？）都沒有，現場只有雜草與枯樹枝，
      低窪地有一些水而已，我整地的範圍約1甲地。……（問
      ：是否將級配當作廢棄物處理掉？）廢棄物只有樹枝及雜
      草。現場沒有級配，不會將級配當廢棄物處理掉。」（詳
      95年5月3日筆錄）。足見布袋鎮農會雇工前往整地當時，
      現場只有樹枝及雜草，並無級配。
    4.依卷附臺灣嘉義地方法院91年執字第9366號執行卷之查封
      筆錄，其上記載「債權人導引現場，土地上是窪地，但已
      沒有水，也沒有養殖，債權人稱無出租，使用情形與前案
      一樣，請求引用二拍價關係，本件土地無分管」，是以系
      爭土地於臺灣嘉義地方法院執行處91年10月7日到現場查
      封當時，係乾枯的魚池，且未見堆置有級配，應可證明。
    (五)對於上訴人於第一審所提出之發票及收據，被上訴人均否
      認之。且依第一審判決附表所載，編號一至四均為運費，
      與級配無關；編號六為級配及運費，並非單純之級配，該
      金額包括運費；編號八為級配運金，並非級配；就此上訴
      人應負舉證責任。
    (六)上訴人戊○○於鈞院勘驗現場時亦已明確表示「原來只有
      窪地，沒有養殖」（詳鈞院95年11月13日勘驗筆錄），足
      見上訴人確未於系爭土地養殖鰻魚苗。
    (七)上訴人另於95年12月12日提出書狀內附數張照片，主張系
      爭魚池旁有大水泥塊等，欲證明其於系爭土地之前確曾放
      置級配。然該等水泥塊等，係因系爭魚池去年飽受淹水導
      致土岸崩潰，被上訴人為了鞏固堤岸，才央人堆置，此有
      之前93年12月14日所拍攝之現場照片可證明，請鈞院詳細
      比對照片，即知被上訴人所言屬實。
三、被上訴人嘉義縣布袋鎮農會方面：
（一）聲明：(一)上訴駁回。(二)上訴費用由上訴人負擔。(三)若受不
      利益判決，被上訴人願供擔保請准免為假執行。
（二）陳述：
    (一)系爭土地經臺灣嘉義地方法院91年度執字第9366號執行拍
      賣，於91年10月7日查封時未見上訴人所稱之級配，另92
      年8月11日被上訴人辛○○聲請點交時，亦未見有級配，
      而魚塭已未養魚。因系爭土地開闢為魚塭，未依地目使用
      ，土地增值稅為1,875,900元，被上訴人布袋鎮農會為免
      債權因被課徵土地增值稅而蒙受損失，故徵得被上訴人辛
      ○○同意，於93年1月間，僱用挖土機整理魚塭，並未運
      走級配，整個過程並未見級配堆置於該地。
    (二)否認證人陳進財及證人甲○○關於系爭土地上有堆置級配
      之證詞。
四、兩造不爭之事實及爭執之事項：
    上訴人主張坐落嘉義縣布袋鎮○○段717地號土地原為上訴
    人戊○○所有，因上訴人戊○○負有債務，經被上訴人布袋
    鎮農會聲請臺灣嘉義地方法院以91年度執字第9366號強制執
    行，由被上訴人辛○○及其兄弟等於92年6月25日標得上開
    土地之事實為兩造所不爭，並經本院調取臺灣嘉義地方法院
    以91年度執字第9366號強制執行查閱屬實，固然堪信為真。
    惟上訴人主張被上訴人布袋鎮農會為辦理系爭土地之退稅，
    以增加債權之分配，被上訴人辛○○則為利用系爭土地，竟
    共同將上訴人和倉公司所有級配3,875公噸運走，填為被上
    訴人辛○○之3座魚池，另被上訴人辛○○將池水抽掉，致
    上訴人戊○○之鰻魚全數死亡或流失等情，則為被上訴人所
    否認。經本院協議並簡化爭點後，本件爭點為：
    (一)上訴人和倉公司之系爭級配是否存在？在系爭土地上堆置
      級配之數量若干？是否因被上訴人之侵權行為而滅失。
    (二)上訴人戊○○鰻魚苗是否存在？在系爭土地上養殖數量若
      干？是否因被上訴人辛○○的侵權行為而滅失？
四、本院之判斷：
（一）關於爭點(一)「上訴人和倉公司之系爭級配是否存在？在系
      爭土地上堆置級配之數量若干？是否因被上訴人之侵權行
      為而滅失？」部分：
    (一)上訴人和倉公司主張系爭土地上堆置級配3,875噸，除自
      用900噸外，餘遭被上訴人共同侵害而滅失一節，固提出
      如附表所示之統一發票10張、照片、和倉公司營利事業登
      記證與公司章程、臺灣嘉義地方法院94年度朴訴字第1號
      判決正本，並舉證人陳進財、甲○○為證（見原審卷第40
      、41頁民事呈報狀所列之證據）。經查各該證據均不能證
      明上訴人和倉公司之主張為真：
    1.上訴人和倉公司提出統一發票10張（附原審卷第46至50頁
      ），其中編號一至四為運費，編號六為級配及運費、編號
      八為級配運金、編號十為礫石、編號九為清級配，應是清
      運級配，均非購入級配之發票。僅有編號五、七為級配，
      合計數量為734.5噸，縱加上編號十之礫石991.5噸，合計
      數量為1,726噸，與上訴人和倉公司所稱3,875噸相差甚遠
      ，上訴人和倉公司自承使用900噸，則剩餘2,975噸，亦與
      統一發票顯示之數量1,726噸相差甚鉅。又依統一發票金
      額計算，合計為1,632,435元，與上訴人所稱1,821,033元
      或減縮後之1,588,750元不符。是上開統一發票或能證明
      上訴人和倉公司購有級配，但無法證明上開級配有運至系
      爭土地上，且重量為3,875噸。況上訴人和倉公司陳稱級
      配係自91年1月6日至92年間所購入云云，而證人即上訴人
      戊○○之姪陳進財證稱：「級配要用時就拿去用，用完又
      進貨」等語（原審卷第65頁筆錄），如是，級配應有進有
      出。依上訴人和倉公司提出如附表所列之級配數量，頂多
      為1,726噸，縱然全數堆置於系爭土地上，再扣除陸續出
      貨量（如其自承使用900噸是），則堆置於系爭土地上之
      級配必然更少，而上訴人和倉公司並未提出出貨資料，以
      供查核，俾證明系爭土地上確有堆置級配3,875噸，或其
      後來主張使用900噸後之2,975噸存在，空言主張，並非可
      採。
    2.上訴人和倉公司於原審提出附原審卷第9頁而未標明拍攝
      時間之照片二張。從該二張照片上僅能看出土地上有魚塭
      ，魚塭旁之土堤雜有大小不一的鵝卵石，並未見級配存在
      ，顯與上訴人所指「被上訴人共同將該地放置之級配堆成
      三個鰻魚池」（原審卷第54頁）不符。查系爭土地於92年
      8月11日點交，其後，嘉義縣布袋鎮公所農業、建設、民
      政等課人員於93年2月17日會同被上訴人布袋鎮農會人員
      會勘系爭土地，並拍照存證，有嘉義縣布袋鎮公所檢送本
      院之會勘紀錄表及照片四張附本院卷一第50頁至52頁為憑
      。該照片顯示系爭土地之魚塭及堤岸為砂土摻雜鵝卵石，
      並未有級配存在其間。另被上訴人辛○○因怕系爭土地淹
      水而雇工整地前，於93年12月14日亦將系爭土地之魚塭及
      堤岸周遭拍照存證，有其提出之照片九張附本院卷二第92
      頁至94頁為憑，該照片顯示魚塭之堤岸及周遭為砂土摻雜
      鵝卵石，並長滿雜草，亦未有級配存在其間。是以上訴人
      和倉公司於原審提出之該二張照片，自不足證明其在系爭
      土地有3,875噸級配。
      上訴人和倉公司於本院95年11月13日履勘現場後第三天所
      拍攝而提出附於本院卷二第68至70頁之八張照片，固可看
      出系爭土地之魚塭堤岸上有碎石、混凝土塊、大石頭等，
      並主張：本件717地號土地上，確實於被上訴人等整地前
      有級配存在，而在整地後，堤岸有加高，且其上鋪設之物
      ，概為粗細石塊級配之材質，而非一般魚塭常見之土堤，
      可見被上訴人係以原置於系爭土地窪地內之級配，整地挖
      起，部分用以鋪設堤岸云云。惟據被上訴人訴訟代理人壬
      ○○於本院言詞辯論時陳稱係其叔父辛○○、其父蕭玉章
      等因怕淹水而雇工整地，從魚塭中挖出碎石廢棄物等將堤
      岸填高等語。查本院95年11月13日履勘現場時，證人甲○
      ○即陳稱當時魚塭堤岸較履勘現場時所見者為低，被上訴
      人辛○○亦陳稱魚塭堤岸係伊整修並提高云云（見本院卷
      二第54頁反面筆錄）。經比對本院95年11月13日履勘現場
      前後當事人所拍攝之上開照片即可發現：上訴人於本院95
      年11月13日履勘現場後第三天所拍攝之八張照片，其魚塭
      堤岸上之碎石、混凝土塊、大石頭等等，確係如被上訴人
      訴訟代理人壬○○所稱93年12月14日之後雇工整地而新填
      上去的。上訴人和倉公司既主張其在系爭土地上堆置級配
      3, 875噸（或其使用900噸後之2,975噸）並遭被上訴人挖
      掘載走，則被上訴人就地取材而使用之上開碎石、混凝土
      塊、大石頭等應非上訴人和倉公司原所堆置之級配，要屬
      彰彰明甚，何況堤岸上之碎石、混凝土塊、大石頭等並非
      級配。是以上訴人和倉公司提出之該八張照片亦不能證明
      其指控被上訴人於93年1月間將級配3,875噸（或2,975噸
      ）挖走一事屬實。
    3.上訴人所舉證人陳進財於原審94年7月21日言詞辯論時雖
      證稱：幫上訴人戊○○養鰻好幾年，每日早上去魚池養鰻
      。二、三年前，系爭土地魚池旁放有級配，去年為被上訴
      人辛○○挖魚池時搬走，因被上訴人辛○○稱土地係其所
      有，就以挖土機挖起來後由小貨車載走。挖土機挖級配時
      ，由被上訴人辛○○指揮等語（詳原審卷第64、65頁）。
      惟證人陳進財又證稱：約挖了一個禮拜，被上訴人辛○○
      是去年幾月挖的，已經忘記。辛○○在挖的時候，就有告
      訴戊○○此事等語（詳原審卷第65、66頁）。惟其既須每
      日早上前往系爭土地幫上訴人戊○○養鰻，豈會忘記級配
      係於去年何月遭人挖走？又如果證人陳進財所言被上訴人
      挖取級配前後達一星期之久，且將挖出之級配以小貨車載
      走，其有將之告訴上訴人戊○○等情屬實，則挖走之級配
      數量必定不少，加以上訴人戊○○於起訴狀事實及理由欄
      前段即陳明系爭土地之一半借給經營和倉公司之女婿放置
      砂石場（原審卷第6頁第一行），而和倉公司之法定代理
      人庚○○為上訴人戊○○之女兒，庚○○之夫為黃家釧，
      亦有戶籍謄本附在本院調取之臺灣嘉義地方法院91年度執
      字第9366號強制執行卷可稽（另有影本附本院第二卷），
      可見上訴人戊○○與上訴人和倉公司關係匪淺，如果和倉
      公司之級配遭人大量竊取，上訴人戊○○得知後竟未報警
      處理，亦未轉告其女兒或女婿前往處理，全然不聞不問，
      彷彿事不關己，顯與情理有違。何況證人陳進財證稱：級
      配係遭小貨車載走，惟不知載至何處等語（詳原審卷第65
      頁），亦與上訴人和倉公司所指：「被告辛○○與布袋鎮
      農會共同將放置該地之級配堆成三個鰻池」（見原審卷第
      54 頁上訴人之民事追加被告狀）不符，證人陳進財之證
      言自不足以證明被上訴人二人有將系爭土地上之上訴人和
      倉公司級配載走或用於堆成鰻池之事實。
    4.上訴人所舉證人甲○○於原審94年7月21日審理中證稱：
      伊係嘉義縣警察局布袋分局刑事偵查員，有去過系爭第71
      7號土地抓過小偷（陳炳煥開小貨車去偷鐵模），於伊在9
      2年8月及12月份去時，級配都還在等語（見原審卷第68至
      69頁筆錄），上訴人和倉公司以此證明級配應是被上訴人
      等挖掘載走。惟查：
      系爭土地於91年10月7日經執行法院查封，被上訴人辛
        ○○等於92年6月25日標得系爭土地，繳清價金，執行
        法院發給權利移轉證書後，於92年8月11日執行點交，
        業經本院調取臺灣嘉義地方法院以91年度執字第9366號
        強制執行卷查核屬實。該查封筆錄記載：「債權人導引
        現場，土地上是窪地，但已沒有水，也沒有養殖，債權
        人稱無出租，使用情形與前案一樣，請求引用二拍價關
        係，本件土地無分管。」另92年8月11日點交執行筆錄
        記載：「債權人會拍定人至現場，土地上是漁池，拍定
        人稱債務人在拍定後又放水及一些蝦苗下去，土地已經
        是我們的，其餘土地都是乾池，當場將土地交由拍定人
        接管解除債務人佔有。」（以上均有影本附本院第二卷
        ）。假若系爭土地上有上訴人和倉公司所述之大量級配
        存在，該二份筆錄絕不可能未予記載，然各該筆錄關於
        級配之事均付之闕如，足證甲○○所述其在92年8月及
        12 月份去抓小偷時，級配都還在等語，是否實情，即
        有可疑。
      況證人甲○○於本院95年8月22日準備程序時證稱：「
        我去查獲的地方是放鋼模板地方，他的級配不是堆成一
        堆。我印象中好像原本是魚塭，用級配堆起來，現場有
        挖土機，有的地方有挖過。當時我到現場我發現有級配
        但是不是一堆，也不是平面，好像級配堆放在魚塭的，
        好像級配堆在魚塭沒有堆滿，有坑坑洞洞，數量不知道
        。」（本院第二卷第18頁筆錄）嗣於本院95年11月13日
        勘驗現場時則稱：「我站在南邊看過去，有廢棄物很多
        ，有水泥土塊及級配，深淺不知，是在漥地裡，沒有突
        出地面，是何地號我不知道。」旋又稱：「就是放眼看
        去有廢棄樹枝、水泥土塊等石塊在漥地裡，沒有突出水
        面。」（本院第二卷第54頁反面、第55頁正面筆錄）證
        人甲○○前後之陳述並不一致，從「級配都還在」，「
        好像級配堆放在魚塭沒有堆滿」，「有水泥土塊及級配
        」，一直到「水泥土塊等石塊在漥地裡，沒有突出水面
        」，數異其詞，越說越猶疑不定，如是證言豈能據以認
        定上訴人和倉公司在系爭土地上確有級配存在？「水泥
        土塊等石塊」又豈是級配？
      證人甲○○固於92年8月15日前往系爭土地一帶處理陳
        炳煥竊取陳富山所有鐵板之竊盜案件，惟竊案現場之地
        號，甲○○並不知道，係依地主所說的而記載，為證人
        甲○○於本院95年11月13日勘驗現場時陳稱屬實。經查
        該鐵板原置於另筆718地號土地上，陳炳煥竊取得手後
        ，被發現報警處理。依竊案現場照片顯示，現場雜草叢
        生，並無級配存在，業經本院調取該竊盜案卷即臺灣嘉
        義地方法院檢察署93年度偵檔第748號全卷查閱無訛，
        並有竊案現場照片二幀為憑，另有影本附本院卷一第74
        頁可稽。甲○○又於92年12月24日前往上開地點處理黃
        聰化竊取陳富山所有方塊鐵模板之竊盜案件，亦拍攝竊
        案現場照片二幀，有照片影本附本院卷一第89頁可憑，
        該二幀照片亦顯示現場雜草叢生，未見級配。
      本院95年11月13日勘驗現場，當時現場狀況為：「717
        地號土地現有三處魚塭，左（西）邊二處，右（東）邊
        一處，均有水。……左右兩邊魚塭中間有一道塭岸，有
        水泥土塊、石塊，也夾有些鋼筋。左邊兩處魚塭中間也
        有一道塭岸，最左（西）邊及南邊也築有塭岸，有水泥
        塊、磚塊，最左邊塭岸還有雜草、樹枝。」載明筆錄並
        製有現場略圖附本院卷二第54頁、57頁可考。依證人甲
        ○○所述：「我站在南邊看過去，有廢棄物很多，有水
        泥土塊及級配。」其站立之位置係在現場略圖南邊劃「
        o」處之柏油路邊，而其所謂看到之水泥土塊及級配之
        位置則大約在現場略圖左（西）邊二處魚塭之間。經本
        院命人丈量該「柏油路與最左（西）邊塭岸交叉路口」
        至「左（西）邊二處魚塭之南邊魚塭西南側」之距離，
        亦即現場略圖兩個劃「×」處之間的距離，為110公尺
        多（見本院卷二第55頁筆錄、57頁現場略圖，及96年4
        月3日言詞辯論筆錄）。換言之，證人甲○○自其當時
        站立處至其所稱看到之水泥土塊及級配堆放處，其間相
        距至少110公尺以上，以如此之遙遠之距離，證人甲○
        ○勢必無法看清楚魚塭內堆置何物，縱能依稀看見魚塭
        內有堆置物品，亦勢必無法分辨出是水泥土塊或是石塊
        ，抑是級配。其稱：「就是放眼看去有廢棄樹枝、水泥
        土塊等石塊在漥地裡，沒有突出水面。」云云，既然該
        等物品「沒有突出水面」，其又如何能在110多公尺之
        外看見水泥土塊等石塊在漥地裡？因此，證人甲○○於
        本院訊問時所稱：「好像」原本是魚塭，用級配堆起來
        ；「好像」級配堆放在魚塭的；「好像」級配堆在魚塭
        沒有堆滿等等猶疑不定之證詞，自不能為上訴人和倉公
        司上開主張之佐證。
      綜上，證人甲○○之證言不能證明上訴人和倉公司主張
        其在系爭土地上堆有3,875噸（或2,975噸）級配為真。
    5.至於上訴人和倉公司提出之和倉公司營利事業登記證與公
      司章程僅能證明該公司業經設立登記，經營土木建築工程
      及建材批發等業務，並不能證明該公司在系爭土地上確有
      堆置級配3,875噸，及遭被上訴人挖走之事實。另臺灣嘉
      義地方法院94年度朴訴字第1號判決，係辛○○訴請戊○
      ○將系爭土地上之墳墓移除及將所占用之土地返還辛○○
      及其他共有人，該判決亦未認定和倉公司在系爭土地上確
      有堆置級配。各該證據均不足證明上訴人和倉公司之主張
      為真。
    (二)上訴人和倉公司對於級配遭被上訴人侵害之事實，前後陳
      述不一：
      其在起訴狀載明「辛○○將和倉公司購買而放置該處之級
      配3,875噸載走開挖成鰻池。」（原審卷第6頁）；在原審
      民事追加被告狀則稱：「雙方（指被上訴人）共同將該地
      放置之級配堆成三個鰻魚池。」（原審卷第54頁）；於原
      審民事辯論狀又稱：「辛○○因開挖土地而將上開級配運
      走。」（原審卷第76頁）；於本院上訴理由狀則：「辛○
      ○稱在現場指揮，將原堆置級配之土地開挖成二個魚塭，
      以供辛○○日後使用，依其作業方式，勢須將原堆置之級
      配不法移走始可能完成。」（本院卷一第26頁）；於本院
      95年10月17日準備程序中陳稱：「我們主張是他們在整理
      時順便把級配運走了，或者是填在底下，我們不清楚，但
      是級配就是消失了。」（本院卷二第45頁）。綜觀上訴人
      和倉公司就所謂級配被侵害一事，所述前後不一，已難憑
      其所述而遽認被上訴人有侵害其級配情事。
    (三)受僱整地之工人丙○○證明系爭土地當時並無級配：
      系爭土地曾經台灣嘉義地方法院強制執行拍賣，遭嘉義縣
      稅捐稽徵處收取土地增值稅1,875,900元（詳91年執字第9
      366號執行卷第168頁分配表）。被上訴人布袋鎮農會為了
      能辦理農免退稅，取回該筆土地增值稅款以分配受償，乃
      雇人前往整地，據受僱整地之工人即證人丙○○於本院證
      稱：「（問：系爭土地上有無級配或鰻魚苗？）都沒有，
      現場只有雜草與枯樹枝，低窪地有一些水而已，我整地的
      範圍約1甲地。」「（問：是否將級配當作廢棄物處理掉
      ？）廢棄物只有樹枝及雜草。現場沒有級配，不會將級配
      當廢棄物處理掉。」（見95年5月3日準備程序筆錄）。足
      見被上訴人布袋鎮農會雇工前往整地當時，現場只有樹枝
      及雜草，並無級配。
    (四)綜前所述，上訴人和倉公司既未能證明系爭土地上確有堆
      置級配3,875噸，且無法證明被上訴人二人有將系爭土地
      上之上訴人和倉公司的級配3,875噸或2,975噸載走或用於
      堆成鰻池之事實。上訴人和倉公司引強制執行法第100條
      規定，主張系爭由被上訴人辛○○向法院拍定買受之土地
      上既有系爭級配，乃應取交上訴人和倉公司，於無接受點
      交時，應將該些動產暫付保管，向上訴人等為限期領取之
      通知，於逾限不領取時，始得拍賣而提存其價金或為其他
      適當處置。詎被上訴人等未依法處置，即就系爭級配擅為
      使用及毀損滅失，依法應負損害賠償責任云云，自無可採
      。從而上訴人和倉公司請求被上訴人二人應連帶給付1,20
      0,000元及自起訴狀繕本送達之日起至清償日止，按週年
      利率百分之五計算之利息，為無理由，應予駁回。
（二）關於爭點(二)「上訴人戊○○鰻魚苗是否存在？在系爭土地
      上養殖數量若干？是否因被上訴人辛○○的侵權行為而滅
      失？」部分：
    (一)上訴人戊○○主張系爭土地魚池中養殖鰻魚183,645尾，
      固提出估價單一紙附原審卷第6頁為據。惟查該估價單係
      上訴人戊○○自己所製作，且為被上訴人否認其真實性，
      上訴人戊○○復未能證明其內容真正，不足為其主張之佐
      證。再者，該估價單記載製作日期為91年5月31日，合計6
      33,912尾，亦與其主張於91年5月31日在系爭土地之魚池
      內養殖鰻魚183,645尾不符。退而言之，縱如上訴人戊○
      ○確有購買鰻魚情事，唯其是否將其中183,645尾放養於
      系爭土地上之魚池，亦未舉證證明。是以，上訴人戊○○
      提出之估價單尚不能證明其在系爭土地魚池中養殖鰻魚18
      3,645尾。
    (二)證人陳進財於原審94年7月21日言詞辯論時證稱：「照片
      上的魚塭是戊○○的，魚塭本來有養鰻魚，旁邊有級配。
      被告辛○○將本件魚塭的水抽到他自己的魚塭，他的魚塭
      就在隔壁。發生在去（93）年農曆年前。我沒有親眼看到
      被告辛○○在抽水，可是我有看到有水管接到他的魚池。
      馬達的電線是接到被告辛○○的電線。我看到之後，就通
      知戊○○。」上訴人戊○○以此證明被上訴人辛○○將其
      魚塭的水抽光，養殖其中之鰻魚183,645尾失竊云云。惟
      查證人陳進財係戊○○姪子，誼屬至親，所言難免偏頗。
      證人陳進財又證稱：水被抽掉之前，上訴人戊○○於去年
      （93年）的年初放養，前年則不知道何時購入等語（詳原
      審卷第67頁），則與上訴人戊○○所述係91年5月31日放
      養日期不符。又證人陳進財負責看守上訴人戊○○之魚池
      ，於知悉被上訴人辛○○抽取其叔戊○○魚池之水時，竟
      僅通知戊○○而未報警。又上訴人戊○○於獲知上情後，
      置若罔聞，既未報警亦未前往現場處理，在在均與常情不
      符。證人陳進財上開證言尚難憑信。
    (三)上訴人戊○○主張：其係於91年5月31日將鰻魚183,645尾
      放於系爭土地之魚池中養殖等語，查原審執行處於91年10
      月7日查封系爭土地，依據查封筆錄記載現場為：「債權
      人導引現場，土地上是窪地，但已沒有水、也沒有養殖，
      債權人稱無出租，使用情形與前案一樣。」另92年8月11
      日執行點交系爭土地，依據筆錄記載現場為：「債務人會
      同拍定人至現場，土地上是漁池，拍定人稱債務人在拍定
      後又放水及一些蝦苗下去，有二個漁池，土地已經是我們
      的，其餘土地都是乾池，當場將土地交由拍定人接管，解
      除債務人佔有。」此經本院調閱臺灣嘉義地方法院91年度
      執字第9366號執行卷查明屬實（影本附本院第二卷），則
      在91年10月7日查封、92年8月11日點交時，上訴人戊○○
      之魚池內應已無鰻魚，否則現場當不致如筆錄所載「已沒
      有水、也沒有養殖」、「一些蝦苗」等情況。池內既無鰻
      魚，被上訴人辛○○即不可能如證人陳進財所述，於93年
      間農曆年前將魚池水放掉，使上訴人戊○○於91年5月31
      日放養之鰻魚流失，益證證人陳進財所述不實。
    (四)受僱整地之工人即證人丙○○於本院95年5月3日準備程序
      時，證稱：「（問：系爭土地上有無級配或鰻魚苗？）都
      沒有，現場只有雜草與枯樹枝，低窪地有一些水而已，我
      整地的範圍約1甲地。」對照證人甲○○於95年11月13日
      本院履勘現場時陳稱：「當時（指前去查竊案時）有魚塭
      ，但沒有養殖。」「（問：有無看到右邊大鰻魚池？）沒
      有印象，是有鰻魚池但有無養殖不知道。」尤可證明上訴
      人戊○○主張其在系爭土地魚池中養殖鰻魚183,645尾一
      節，尚難憑信。
    (五)綜上所述，上訴人戊○○未能證明系爭土地上有養殖鰻魚
      183,645尾，亦未能證明被上訴人辛○○有將池水放掉。
      則上訴人戊○○主張其養殖之鰻魚遭被上訴人辛○○侵權
      而悉數滅失，請求被上訴人辛○○應給付上訴人戊○○2,
      000,000元，及自起訴狀繕本送達之日起至清償日止，按
      週年利率百分之五計算之利息，為無理由，應予駁回。
五、上訴人和倉公司主張其在系爭土地上堆置級配3,875噸，遭
    被上訴人共同侵害而滅失；上訴人戊○○主張其在系爭土地
    魚池中養殖鰻魚183,645尾，遭被上訴人辛○○侵害而滅失
    ，均無可採。從而，上訴人等本於民法第185條侵權行為損
    害賠償之法律關係，請求被上訴人等給付，經核均無理由，
    不應准許。原審為上訴人二人均敗訴之判決，並無不合。上
    訴意旨指摘原判決不當，求予廢棄改判，為無理由，均應駁
    回。
六、本件待證事實已臻明瞭，兩造其餘攻擊防禦方法及舉證，對
    判決之結果已不生影響，爰不一一詳為審酌，併此敘明。
七、據上論結，本件上訴為無理由，依民事訴訟法第449條第1項
    、第78條，判決如主文。
中　　華　　民　　國　　96　　年　 　4　　月　　17　　日
                  民事第一庭    審判長法　官　林金村
                                      法　官　吳上康
                                      法　官　胡景彬
上為正本係照原本作成。
如對本判決上訴，須於判決送達後20日內向本院提出上訴狀，未
表明上訴理由者，應於上訴後20日內，向本院提出理由書（須附
繕本）。依法須繳納裁判費並應委任律師為訴訟代理人，始得上
訴。但上訴利益未逾新台幣150萬元者，不得上訴。
中　　華　　民　　國　　96　　年　 　4　　月　　17　　日
                                      書記官　黃惠美
附表：
┌──┬──────┬──┬────┬────────┐
│編號│統一發票號碼│品名│數量    │金額（新臺幣元）│
├──┼──────┼──┼────┼────────┤
│ 一 │LA00000000  │運費│        │120,000         │
├──┼──────┼──┼────┼────────┤
│ 二 │LA00000000  │運費│        │280,991         │
├──┼──────┼──┼────┼────────┤
│ 三 │LA00000000  │運費│        │200,000         │
├──┼──────┼──┼────┼────────┤
│ 四 │NX00000000  │運費│        │ 12,075         │
├──┼──────┼──┼────┼────────┤
│ 五 │PW00000000  │級配│590.5 噸│254,210         │
├──┼──────┼──┼────┼────────┤
│ 六 │QV00000000  │級配│1式     │215,266         │
│    │            │及運│        │                │
│    │            │費  │        │                │
├──┼──────┼──┼────┼────────┤
│ 七 │QV00000000  │級配│144噸   │ 61,992         │
├──┼──────┼──┼────┼────────┤
│ 八 │QV00000000  │級配│1式     │ 47,880         │
│    │            │運金│        │                │
├──┼──────┼──┼────┼────────┤
│ 九 │RU00000000  │清級│583.5噸 │251,197         │
│    │            │配  │        │                │
├──┼──────┼──┼────┼────────┤
│ 十 │不詳        │礫石│991.5噸 │468,484         │
└──┴──────┴──┴────┴────────┘
